最高法院刑事判決　　　　　　　　　 111年度台上字第2244號
上　訴　人　沈柏村




上列上訴人因違反毒品危害防制條例等罪案件，不服臺灣高等法
院臺南分院中華民國110年11月15日第二審判決（110年度上訴字
第310號，起訴案號：臺灣臺南地方檢察署109年度偵字第7522、
8898、13217號），提起上訴，本院判決如下：
    主  文
上訴駁回。
    理  由
一、按刑事訴訟法第377 條規定，上訴於第三審法院，非以判決
    違背法令為理由，不得為之。是提起第三審上訴，應以原判
    決違背法令為理由，係屬法定要件。如果上訴理由書狀並非
    依據卷內訴訟資料，具體指摘原判決不適用何種法則或如何
    適用不當，或所指摘原判決違法情事，顯與法律規定得為第
    三審上訴理由之違法情形不相適合時，均應認其上訴為違背
    法律上之程式，予以駁回。本件原判決綜合全案證據資料，
    本於事實審法院之推理作用，認定上訴人沈柏村有如其附表
    一編號1 至13及18至20所示販賣第二級毒品既遂共16次，及
    如其附表一編號14至17暨附表二編號1 所示轉讓禁藥甲基安
    非他命共5次，以及如其附表三編號1所示販賣第二級毒品未
    遂1 次之犯行，因而撤銷第一審如其附表一編號14至17部分
    及附表二編號1 之罪刑暨定應執行刑部分之判決，改判論上
    訴人以轉讓禁藥共 5罪，每罪均依修正前毒品危害防制條例
    第17條第2 項關於在偵審中均自白應減輕其刑之規定減輕其
    刑後，每罪均處有期徒刑 6月，並就其中如其附表一編號14
    至17所示部分，諭知相關之沒收及追徵，復就其所犯上開得
    易服社會勞動共5 罪所處徒刑，合併定其應執行之刑為有期
    徒刑1年2 月。另就其附表一編號1至13及18至20所示販賣第
    二級毒品既遂共16次及附表三編號1 所示販賣第二級毒品未
    遂1次，以及附表二編號1所示轉讓禁藥罪之沒收部分之上訴
    ，仍維持第一審論上訴人以販賣第二級毒品既遂共16罪及販
    賣第二級毒品未遂1 罪，分別處如同上附表「罪刑及沒收」
    欄所示之刑，並諭知相關之沒收及追徵，另就上訴人所犯如
    其附表二編號1 所示轉讓禁藥罪之沒收部分，如其附表四編
    號7、9所示之物均沒收，復就上訴人所犯前揭17罪所處之徒
    刑，合併定其應執行之刑為有期徒刑9 年之判決，而駁回上
    訴人關於上開部分在第二審之上訴，已詳述其所憑證據及認
    定之理由。核其所為之論斷，俱有卷內資料可資覆按，從形
    式上觀察，原判決並無足以影響其判決結果之違法情形存在
    。
二、上訴人上訴意旨略以：原審審判長於審理時並未依刑事訴訟
    法第288條第4項規定，將論罪事實與科刑之調查程序予以分
    離，而將與本案犯罪事實無關之科刑情狀事實，於訊問伊被
    訴犯罪事實之前即進行科刑證據資料調查，並採為量刑依據
    之一，其所踐行之訴訟程序顯有不當云云。惟刑事訴訟法第
    288 條第3項、第4項規定，除簡式審判程序案件外，審判長
    就被告被訴事實為訊問者，應於調查證據程序之最後行之。
    而審判長就被告科刑資料之調查，應於前項事實訊問後行之
    ，上揭規定旨在避免與犯罪事實無關之科刑資料預為調查、
    辯論，而影響法官認定事實之心證形成。又同法第47條規定
    審判期日之訴訟程序，專以審判筆錄為證。是以，事實審法
    院於審判期日有無踐行上開訴訟程序，自應以審判筆錄之記
    載為據。本件依卷附原審審判筆錄之記載，審判長依法踐行
    證據調查程序，俱依卷內證據之性質逐一為提示並告以要旨
    ，訊問上訴人及其辯護人有無意見，且係於證據調查完畢後
    ，始訊問上訴人本案被訴販賣第二級毒品甲基安非他命及轉
    讓禁藥甲基安非他命之事實，復已依序命檢察官、上訴人、
    辯護人就事實、法律辯論，再就量刑證據，對上訴人之前案
    紀錄、所自陳之學歷、家庭經濟狀況等事項，逐一為科刑資
    料之調查，並訊問當事人關於刑法第47條第 1項累犯及第59
    條規定加重及酌減其刑事項之資料有無其他調查之請求，而
    為科刑資料之調查，並命檢察官、上訴人及辯護人就科刑範
    圍進行辯論，已將論罪事實與科刑資料之調查程序予以分離
    ，且上訴人及其辯護人於原審審判期日對此訴訟程序之進行
    均未聲明異議，有原審審判筆錄在卷可稽。核其所踐行之訴
    訟程序於法尚無不合。本件上訴人上訴意旨所云，並非依據
    卷內訴訟資料具體指摘原判決不適用何種法則或如何適用不
    當，徒執前詞，任意指摘原審所踐行之訴訟程序違法云云，
    顯與法律所規定得為第三審上訴理由之違法情形不相適合，
    揆之首揭說明，其上訴均為違背法律上之程式，應併予駁回
    。
據上論結，應依刑事訴訟法第395條前段，判決如主文。
中    華    民    國   111    年    4     月    14    日
                  刑事第一庭審判長法  官  郭  毓  洲  
                                  法  官  林  英  志  
                                  法  官  周  盈  文  
                                  法  官  蔡  憲  德  
                                  法  官  林  靜  芬  
本件正本證明與原本無異
                                  書記官
中    華    民    國   111    年    4     月    18    日